【裁判字號】    96,上易,2034
【裁判日期】    970312
【裁判案由】    詐欺
【裁判全文】
臺灣高等法院臺中分院刑事判決        96年度上易字第2034號
上  訴  人  臺灣彰化地方法院檢察署檢察官
被      告  丁○○
上列上訴人因被告詐欺案件，不服臺灣彰化地方法院九十六年度
易字第一○○五號中華民國九十六年十月九日第一審判決（聲請
簡易處刑案號：臺灣彰化地方法院檢察署九十六年度偵字第二六
二一號，移請原審法院併辦案號：臺灣高雄地方法院檢察署九十
六年度偵緝字第一六五三號），提起上訴，本院判決如下：
    主  文
原判決撤銷。
丁○○幫助意圖為自己不法之所有，以詐術使人將本人之物交付
，累犯，處有期徒刑伍月，如易科罰金，以新台幣壹仟元折算壹
日，減為有期徒刑貳月又拾伍日，如易科罰金，以新台幣壹仟元
折算壹日。
    事  實
一、丁○○前曾於民國（下同）八十一年間，因犯施用毒品罪，
    經臺灣桃園地方法院判處有期徒刑三年四月確定，嗣經入監
    執行，於八十三年七月五日假釋出監並交付保護管束。惟其
    於假釋期間，又於八十五年間因分犯施用化學合成麻醉藥品
    罪、販賣化學合成麻醉藥品罪，經臺灣高等法院先後判處有
    期徒刑六月、五年二月，其後並以裁定其應執行刑為有期徒
    刑五年六月確定；又因另犯施用化學合成麻醉藥品罪，經臺
    灣桃園地方法院於八十六年間判處有期徒刑八月確定。丁○○上開假釋乃被撤銷，所餘殘刑與因上開犯罪被判處之有期
    徒刑經入監接續執行，已於九十年三月六日假釋出監並交付
    保護管束，惟丁○○在假釋期間又因施用毒品而被移送觀察
    、勒戒及強制戒治，其假釋乃被撤銷，所餘殘刑二年十一月
    又二十八日於九十二年三月二十六日入監執行，而於九十四
    年十二月十五日縮刑期滿執行完畢。
二、詎丁○○仍不知悛悔，雖為智識健全之成年人，且預見提供
    金融帳戶存摺、金融卡（含密碼）予他人使用，有遭他人利
    用作為詐欺取財工具之可能，仍不違其本意，基於幫助詐欺
    取財之未必故意，於九十五年九月二十六日下午某時，在桃
    園縣中壢市後火車站之某「ＯＫ便利商店」前，以收取新台
    幣（下同）三千元為代價，而將其所有之臺灣郵政股份有限
    公司（前中華郵政股份有限公司）龍潭郵局帳號：0000
    0000000000號帳戶存摺、提款卡（含密碼）給真
    實姓名、年籍均不詳之成年男子使用，以此方式幫助上開姓
    名不詳之成年男子實施詐欺取財犯行，供作幫助詐騙他人時
    提款、轉帳、匯款之用。
三、上開姓名不詳之成年男子取得丁○○之上開郵局帳戶存摺、
    提款卡（含密碼）之後，乃與同有意圖為自己不法所有犯意
    聯絡之成年男、女數人，共同實行下列詐欺取財之犯罪行為
    ，即：
（一）上開共犯之一之某成年女子於九十五年十月十四日上午八
      時許，在雅虎奇摩網站聊天室內，結識已成年之丙○○之
      後，即邀約丙○○晚上一起出遊，後並藉詞為查證丙○○
      是否警方人員，而要求丙○○須先到提款機操作提款卡，
      致丙○○陷於錯誤，乃依據其指示操作，而於同日晚上九
      時三十三分許匯款五千零六十八元至丁○○所有之上開郵
      局帳戶。
（二）上開共犯之一之某成年女子於九十五年十月十五日下午四
      時許，在雅虎奇摩網站聊天室內，結識已成年之甲○○並
      互留電話後，即撥打電話予住所位於彰化縣北斗鎮○○路
      四號之十八之甲○○，佯稱其係綽號「小夢」之女子，倘
      甲○○欲與之援交，即須先依指示匯款以便確認身分云云
      ，致甲○○陷於錯誤，經先後再與同為共犯之成年男子二
      、三人電話交談之後，依指示於同日下午六時四分許，在
      彰化縣田中鎮農會，匯款新台幣二萬二千九百八十三元入
      丁○○所有之上開郵局帳戶。
（三）嗣經被害人丙○○、甲○○先後發現有異，報警處理，始
      知受騙。
四、案經彰化縣警察局北斗分局報請臺灣彰化地方法院檢察署檢
    察官聲請簡易判決處刑，經臺灣彰化地方法院改依通常程序
    審理，暨由高雄市政府警察局新興分局報由臺灣高雄地方法
    院檢察署檢察官移請臺灣彰化地方法院併案審理。
    理  由
一、本案被告對其確有於上開時、地，以收取三千元為代價，而
    將其所有之臺灣郵政股份有限公司（前中華郵政股份有限公
    司）龍潭郵局帳號：00000000000000號帳戶
    存摺、提款卡（含密碼）交給真實姓名、年籍均不詳之成年
    男子使用，以此方式幫助上開姓名不詳之成年男子實施詐欺
    取財犯行，供作幫助詐騙他人時提款、轉帳、匯款之用之犯
    罪事實，已於原審法院及本院審理時坦白承認。而本案被害
    人丙○○、甲○○因受上開詐術，而先後受騙並將上開金額
    匯至被告所有上開帳戶並被提領等事實，亦據被害人丙○○
    、甲○○於警訊陳述甚詳（上開警訊陳述之證據能力為檢察
    官、被告所是認，本院認為適當，均採為證據）。本案上開
    犯罪事實，復有高雄市政府警察局新興分局分局受理刑事案
    件報案三聯單一紙、中國國際商業銀行自動櫃員機交易明細
    表一紙、彰化縣警察局北斗分局受理刑事案件報案三聯單一
    紙、田中鎮農會自動櫃員機交易明細表一紙、中華郵政股份
    有限公司中壢郵局九十五年十一月七日營字第○九五一一○
    一五五三號函及所附之開戶基本資料、交易往來明細各一份
    等件附卷可稽，足認被告之自白與事實相符，應堪採信。按
    刑法上之故意，分直接故意（確定故意）與間接故意（不確
    定故意），「行為人對於構成犯罪之事實，明知並有意使其
    發生者」為直接故意，「行為人對於構成犯罪之事實，預見
    其發生而其發生並不違背其本意者」為間接故意。本案被告
    交付其帳戶存摺等物予某真實姓名年籍不詳之成年人，其有
    容認己有之帳戶存摺等物供該姓名年籍不詳之成年人作為詐
    欺取財犯罪時使用，而有幫助詐欺取財之不確定故意，甚為
    灼然。本案事證已臻明確，被告犯行洵堪認定，應予依法論
    科。
二、核被告所為，係犯刑法第三十條第一項前段、刑法第三百三
    十九條第一項之幫助詐欺取財罪。又詐欺取財罪係侵害財產
    法益之罪，以三千元向被告購買上開帳戶存摺、提款卡等物
    之不詳姓名成年人與其共犯先後詐取被害人丙○○、甲○○
    之財物，應成立詐欺取財二罪，被告以一行為幫助上開不詳
    姓名成年人與其共犯觸犯詐欺取財二罪，就被告而言，係屬
    一行為而觸犯幫助詐欺取財二罪名之想像競合犯，應依刑法
    第五十五條之規定，從一重仍依幫助詐欺取財一罪論處。因
    被告上開所犯有想像競合犯之裁判上一罪關係，故未經起訴
    部分亦為起訴效力所及，本院亦應併予審理。又被告所為既
    屬幫助犯，應依刑法第三十條第二項之規定，按正犯之刑減
    輕之。另被告前曾於八十一年間，因犯施用毒品罪，經臺灣
    桃園地方法院判處有期徒刑三年四月確定，嗣經入監執行，
    於八十三年七月五日假釋出監並交付保護管束；惟其於假釋
    期間，又於八十五年間因分犯施用化學合成麻醉藥品罪、販
    賣化學合成麻醉藥品罪，經臺灣高等法院先後判處有期徒刑
    六月、五年二月，其後並以裁定其應執行刑為有期徒刑五年
    六月確定；又因另犯施用化學合成麻醉藥品罪，經臺灣桃園
    地方法院於八十六年間判處有期徒刑八月確定；被告上開假
    釋乃被撤銷，所餘殘刑與因上開犯罪被判處之有期徒刑經入
    監接續執行，已於九十年三月六日假釋出監並交付保護管束
    ，惟被告在假釋期間又因施用毒品而被移送觀察、勒戒及強
    制戒治，其假釋乃被撤銷，所餘殘刑二年十一月又二十八日
    於九十二年三月二十六日入監執行，而於九十四年十二月十
    五日縮刑期滿執行完畢；以上各情有臺灣彰化地方法院檢察
    署刑案資料查註紀錄表及本院被告全國前案紀錄表各一份在
    卷可稽。被告在受此有期徒刑之執行完畢後，於五年以內，
    再因故意而犯本案有期徒刑以上之罪，為累犯，應依刑法第
    四十七條第一項之規定加重其刑。其刑罰之加重與減輕，並
    依法先加後減之。
三、原判決就被告幫助詐欺被害人甲○○之犯行予以論罪科刑，
    固屬有見，惟就被告幫助詐欺被害人丙○○之犯行部分，原
    判決認非起訴效力所及，而未予以併案審判，此部分即有未
    合。此部分亦為公訴人上訴指摘之事項，應認公訴人之上訴
    為有理由，應由本院將原判決予以撤銷改判。爰審酌被告之
    素行、犯罪動機、手段、所生危害、及犯罪後尚能坦承犯行
    以表悔意等一切犯罪情狀，仍量處有期徒刑五月，並諭知易
    科罰金之折算標準。又被告犯罪係在九十六年四月二十四日
    以前，並無「中華民國九十六年罪犯減刑條例」所定不適用
    減刑之情形，所犯依據「中華民國九十六年罪犯減刑條例」
    第二條第一項第三款之規定，應減其宣告刑二分之一，爰依
    據上開條例之規定減為有期徒刑二月又十五日，並諭知易科
    罰金之折算標準。
四、據上論斷，應依刑事訴訟法第三百六十九條第一項前段、第
    三百六十四條、第二百九十九條第一項前段、刑法第三百三
    十九條第一項、第三十條第二項、第四十七條第一項、第四
    十一條第一項前段、刑法施行法第一條之一第一項、第二項
    前段、「中華民國九十六年罪犯減刑條例」第二條第一項第
    三款、第七條、第九條，判決如主文。
本案經檢察官乙○到庭執行職務。
中    華    民    國    97    年    3     月     12   日
            刑事第三庭   審判長法  官   王  增  瑜
                               法  官   梁  堯  銘
                               法  官   廖  柏  基
上列正本證明與原本無異。
不得上訴。
                               書記官   王  麗  英
中    華    民    國    97    年    3     月     12   日
附錄本案論罪科刑法條：
中華民國刑法第三百三十九條第一項：
意圖為自己或第三人不法之所有，以詐術使人將本人或第三人之
物交付者，處五年以下有期徒刑、拘役或科或併科一千元以下罰
金。


司法院資訊處製作；財團法人民間司法改革基金會備份。
